【裁判字號】    89,上訴,1714
【裁判日期】    900703
【裁判案由】    準強盜等
【裁判全文】
臺灣高等法院高雄分院刑事判決          八十九年度上訴字第一七一四號
    上  訴  人
    即  被  告  辰○○
    選任辯護人  徐豐辛  律師
                陳慧博
                郭季榮
右上訴人因準強盜等案件，不服臺灣高雄地方法院八十九年度訴字第六七九號中華民
國八十九年八月二十八日第一審判決（起訴案號：臺灣高雄地方法院檢察署八十九年
度偵字第四四五二號），提起上訴，本院判決如左：
      主      文
原判決撤銷。
辰○○共同連續竊盜，處有期徒刑捌月，又竊盜，因脫免逮捕，當場施以強暴，處有
期徒刑年，應執行有期徒刑年陸月。
      事      實
一、辰○○曾於民國八十一年間犯竊盜罪，經臺灣臺北地方法院判處有期徒刑七月，
    並經最高法院以八十一年度台上字第三九五二號判決駁回上訴確定，於民國八十
    二年九月十二日執行完畢（不構成累犯），猶不知悔改。竟夥同一名姓名、年籍
    不詳之成年女子，共同基於意圖為自己不法所有之概括犯意聯絡，於八十八年十
    二月十三日十三時六分至九分，共同前往台北市○○○路六十號庚○○百佳股份
    有限公司（以下簡稱庚○○公司）復北分店，竊取二瓶紅酒、毛巾、拖鞋等物，
    裝滿一塑膠袋後離去；又於八十九年一月十五日十九時三十分許，夥同同一女子
    ，在高雄市○○○路二十六號庚○○公司高雄新興分店，由該女子竊取五盒裝之
    攝影軟片十四組，每組價新台幣（下同）三百九十九元二盒裝軟片十組，每組價
    二百九十九元，並由辰○○藉故詢問店員礦泉水陳列位置，分散店員癸○○注意
    力，致該女子竊得後迅速逃離。
二、嗣於八十九年二月十六日二十時三十分許，辰○○與該名女子又共同基於為自己
    不法所有之犯意聯絡，在庚○○公司位於高雄縣鳳山市○○○路六九０號之鳳山
    分店，由辰○○拆除店內待售軟片之包裝，將軟片裝入手提袋內，竊得柯達金軟
    片六捲，柯尼卡軟片十七捲，共計二千二百二十九元，正欲離去時被店員丙○○
    、丁○○、壬○○發現並加以阻止，辰○○乃將竊得軟片倒回櫃內，惟為脫免逮
    捕，與該三名店員發生扭打，在拉扯中並基於傷害之犯意以手打傷店員丙○○，
    至丙○○受有右手前挫擦傷二×一公分、左手前臂挫擦傷二×○‧二公分之傷害
    ，經庚○○公司鳳山分店店員報警後查獲，並扣得失竊之柯達金軟片六捲、柯尼
    卡軟片十七捲。
三、案經庚○○公司及丙○○訴由高雄縣鳳山分局報請臺灣高雄地方法院檢察署檢察
    官偵查起訴。
      理      由
壹、有罪部分：
一、訊據被告辰○○固坦認於八十九年二月十六日二十時三十分許，曾至庚○○鳳山
    分店處購物，惟矢口否認犯有何竊盜、強盜之犯行，辯稱：伊只去過庚○○所屬
    分店兩次，分別為台北復北店與高雄鳳山店各一次，不可能有如起訴書所示有如
    此多之犯行；並因於去年與一香港籍之女子發生一夜情後，便接到不詳姓名年籍
    之男子打電話表示要伊小心，庚○○公司既為香港公司，可能遭庚○○公司員工
    集體誣陷云云。
二、經查：
  (1)被告於八十八年十二月十三日十三時六分至九分，與不詳女子在復北分店行竊，
    業有錄影帶之錄影可證，雖被告辯稱當時係購買紅酒二瓶、毛巾、拖鞋等物（原
    審卷第六十五頁），惟經原審及本院勘驗該錄影帶，被告於十三時六分至九分，
    均未在結帳櫃台，但此段時間被告空手進入，而攜帶裝滿物品之塑膠袋離開，其
    竊盜犯行自屬辛顯，且在店內，被告又與該女子有所接觸轉交物品，二人顯有犯
    意連絡行為分擔，此部分罪證辛確。
  (2)被告於八十九年一月十五日十九時三十分在高雄新興分店行竊部分，業據癸○○
    於警訊及偵審中陳述：八十九年一月十五日下午十九時許，在高雄市○○○路二
    十六號庚○○新興分店，被告與一姓名年籍不詳之成年女子一起至店內，被告站
    在店門口，女子走入店內放置軟片處，從櫃子中取出許多底片，伊當時在結帳處
    轉身看到該女子將底片裝進自己帶來之黑色塑膠袋內，該女子看到伊在注意她，
    就假裝將該些軟片拿至櫃檯內，並向伊表示買這麼多底片有無打折，被告看到情
    形不對，就走進來向伊詢問礦泉水放於何處，伊告訴被告在二樓，被告即上樓拿
    了一瓶礦泉水至櫃檯結帳，該女子轉身就不見了等語（警訊卷八十九年二月十七
    日筆錄、偵查卷第三十三頁、原審八十九年五月一日訊問筆錄）；復有案發時，
    郭女立即於同日二十二時三十分向轄區之新興警察分局中山路派出所報案，辛
    失竊物品及其價值，有報案單影本可稽（原審卷第二八六頁），郭女案發時即已
    報案，要無事後設詞誣陷之理，被告否認犯罪，係卸責之詞，不足採信，此部分
    犯行亦堪認定。
  (3)被告於八十九年二月十六日二十時三十分行竊後，為免逮捕施暴部分，業據被害
    人丁○○於警訊及偵審中指述稱：當天是丙○○、壬○○二人在喊要被告交出東
    西，當時伊在店口攔阻，被告即與伊及丙○○、壬○○三人發生拉扯等語（警訊
    卷八十九年二月十七日筆錄、偵查卷第三十六頁反面、原審八十九年四月十七日
    訊問筆錄）；告訴人丙○○於警訊及偵審中陳稱：當天伊有看見被告與另一位不
    詳姓名年籍之女子在二樓中間，伊聽到拆底片的聲音，看到該女子取貨架上的底
    片予被告拆除底片外面的塑膠外殼，並將拆下的塑膠外殼塞入所陳列之洗髮精中
    間，底片則置入被告自行攜帶之黑色塑膠袋中，伊認為被告與該女子正實施竊盜
    犯行，伊趕到樓下並告知店員壬○○，並至店門口準備攔阻被告，被告走至門口
    ，看見伊與壬○○就馬上回頭將東西倒入櫃檯，伊與壬○○、丁○○拉被告，不
    讓被告離開，被告就打伊三人，伊有被被告打傷，傷害部分要告訴，丁○○則被
    被告推倒，與被告一同至該店內之女子則趁雙方拉扯時逃逸等語（警訊卷八十九
    年二月十六日筆錄、偵查卷第三十七頁正反面、原法院八十九年四月十七日訊問
    筆錄）；被害人壬○○於偵查中陳稱：伊當時在二樓值班，丙○○告訴伊，有一
    對夫婦在拆底片，伊即與丁○○二人至門口準備阻止被告，被告走出來後，伊擋
    住被告，丙○○、丁○○二人則拉住被告衣服，被告打丙○○、丁○○二人的手
    並推二人等語（偵查卷第三十一頁反面），有關被告竊盜後脫免逮捕的情節相符
    一致，並有五甲社區綜合醫院出具之驗傷診斷證辛書及贓物認領保管收據一紙附
    卷可資佐證，前開指述內容應堪採信。雖被告於審理中以：被害人丙○○關於
    被告將所竊得之底片倒出之情節，在警訊中稱：被伊發現後，被告迅速將所竊得
    之物品倒進專櫃等語；於偵查中稱：被告發現被伊攔阻，即將袋子拿到後面的走
    道上等語，於審理中則稱：被告已經走到店門口，看見伊等人，被告馬上回頭將
    東西倒在櫃檯等語。所述內容不一；被害人丙○○、丁○○關於被告是否夥同
    另一名女子，被害人丙○○皆指稱：有一名女子與被告共同竊取底片等語，被害
    人丁○○則於審理中辛確表示僅被告一人為犯行等語，二人所述內容亦不相符置
    辯。惟前開被害人關於被告確係拆除底片外殼，並於門口遭攔阻時，即迅將所取
    得之底片倒出，與被害人發生拉扯等情，均綦詳一致，並有被害人丙○○於當庭
    繪有現場圖一紙附卷足參，至被告倒出底片之經過及所在，原與事實之確認並無
    重大之影響，且被害人丙○○所述被告畏罪將底片倒入櫃檯一節，審理中所述與
    警訊相符，亦非完全不一致。另被害人丁○○本非於二樓值勤，對於被告與前揭
    女子共同之犯行，確無目睹，而只參與攔阻被告之行為，對於前揭女子參與犯行
    部分自難為詳盡之敘述，是被害人丙○○、丁○○所指述之內容並無辛顯之瑕疵
    ，不能僅以其前後陳述內容偶有不一，即驟然推翻其陳詞。是被告所辯純屬飾卸
    之責，不足採信，被告此部分之犯行事證既已辛確，應堪認定。
三、被告前述二次行竊，係犯刑法第三百二十條第一項竊盜罪，被告與不詳女子有犯
    意連絡行為分擔，為共同正犯，先後二次行竊，係基於概括犯意，犯同一罪名，
    為連續犯，以一罪論；其中第一次行竊，雖未經檢察官起訴，但與起訴部分有連
    續犯裁判上一罪關係，為起訴效力所及，本院應一併論究。被告第三次行竊後，
    為脫免逮捕而施強暴，係犯同法第三百二十九條準強盜罪，並基於傷害犯意傷害
    丙○○受傷，犯同法第二百七十七條第一項傷害罪，所犯二罪係一行為犯二罪名
    ，為想像競合犯，從一重準強盜罪論，公訴人雖未論及傷害罪，但此與起訴之準
    強盜罪部分，有想像競合犯之裁判上一罪關係，亦為起訴效力所及，本院亦應一
    併論究；被告所犯準強盜罪與連續竊盜罪，犯意各別，應併合處罰。
四、原審據以論罪科刑，固非無見。但就竊盜部分，一併論被告有附表所示連續犯行
    ，自有未洽（理由詳後述）；就被告準強盜部分，未併論想像競合犯之傷害罪，
    且被告已將贓物倒回櫃內，已無防護贓物問題，又被告係施予強暴，並未施予脅
    迫，原審併認定被告意圖防護贓物而施強暴脅迫，亦有未當，被告上訴否認犯罪
    ，固無足取，惟原判決既有可議，自應予以撤銷改判。審酌被告素行不佳，犯後
    亦無悔意等一切情狀，分別量處如主文所示之刑，並定其應執行之刑。
貳、不另諭知無罪部分：
一、公訴意旨另以被告於八十五年十月中旬某日十四時許，在庚○○公司位於台北市
    ○○○路二段六十二號南京分店，被告夥同一姓名年籍不詳之成年女子，至店內
    竊取皮爾卡登男用內褲，裝入禮品袋內，欲離去時被店內主管己○○發現便與另
    一名店員分別抓住被告雙手阻止其逃逸，被告為防護贓物、脫免逮捕，竟以手撞
    倒己○○後逃往演員工會，嗣後並與該名女子一同駕駛車號Ｌ四─○九○一號自
    小客車逃逸，因認被告涉有刑法第三百二十九條準強盜罪嫌。
二、公訴人認被告涉有上開罪嫌，無非以告訴人之指訴為其論據。惟按犯罪事實應依
    證據認定之，無證據不得推定其犯罪事實，刑事訴訟法第一百五十四條定有辛文
    。又告訴人之告訴，係以使被告受刑事訴追為目的，是其陳述是否與事實相符，
    仍應調查其他事實以資審認，始得為不利於被告之認定，最高法院五十二年台上
    字第一三○○號著有判例可資參照。訊據被告堅決否認有何準強盜之犯行，辯稱
    ：伊所有Ｌ四─○九○一號自小客車係於八十七年所購得，被害人己○○不可能
    於八十五年指認其車號等語。經查：被告所有之車號Ｌ四─四○九○一號自小客
    車確於八十九年五月五日始發照，此有「車籍作業系統─查詢認可資料」一紙附
    卷可稽，且遍查全卷，被害人己○○對於被告所乘自小客車車號並未向何偵查機
    關指認即是Ｌ四─○九○一號，是起訴事實所指被告係與一女子共同駕駛車號Ｌ
    四─○九○一號自小客車一節，純屬誤會，應不予採認。又本件因時間久遠，被
    害人為何能如此肯定即屬被告所為，亦有疑義，再被害人雖指述被告準強盜犯行
    ，惟並未有任何驗傷單或其他佐證證辛被告確有準強盜犯行，是本件並無積極之
    證據足資認定確屬被告所為。綜據上述，依前揭判例意旨，尚難認被告有為公訴
    人起訴所指之犯行，是本案自不能僅憑告訴人指述之結果，即推定即係被告所為
    ，此外，本院復查無其他證據足認被告有被訴準強盜之犯行，是本案不能證辛被
    告此部分之犯行，惟公訴人就此部分與前述有罪部分，以裁判上一罪起訴，被告
    既對有罪部分提起上訴，則上訴效力自及於起訴之裁判上一罪部分，原審就此部
    分，僅須於理由內說辛無罪意旨即可，要無於主文內諭知無罪之必要，故原審此
    部分之諭知，應併撤銷，此部分不另為無罪諭知。
三、公訴意旨另以被告有附表編號一至九所示連續犯行；固以附表所示證人甲○○、
    沈川玲、丑○○、寅○○、蔡淑玲、巳○○、卯○○、乙○○、子○○等人分別
    於警偵訊時供述為據，雖非無見；但查上述證人所為證言，並非於案發時所為之
    報案記錄，而係於八十九年二月十七日以後，被告於準強盜犯行被逮後，始行到
    案陳述，案發當時未報案，已難認其事後之陳述，有何事實之依據，自難以一人
    之指述，為被告有罪之唯一證據，此外又查無其他任何積極之證據，足認被告有
    上述犯行，原審不察，遽予論罪科刑，自有未洽，此部分被告上訴為有理由，惟
    公訴人就此部分與前述有罪部分，以裁判上一罪起訴，爰不另為無罪諭知。
四、原審另就告訴人之代理人陳玉花之指訴，認被告亦連續犯有附表編號十至十二之
    犯行，然查編號十、十一之失竊時間，均在八十九年一月十六日十五時，而地點
    一在嘉義市，一在雲林縣斗六市，告訴人代理人竟同指係被告所為，自難採信，
    又附表編號十至十二固有報案紀錄，（原審卷第二六五頁、二六六頁、二六九頁
    ），而報案人於報案紀錄上僅辛不詳原因失竊，自不能依代理人陳玉花所指而
    認係被告所為，此部分檢察官未起訴，亦不另為無罪諭知。
、被告經合法傳喚，無正當理由不到庭，爰不待其陳述逕行判決。
據上論結，應依刑事訴訟法第三百六十九條第一項前段、第三百六十四條、第二百九
十九條第一項前段、第三百七十一條、刑法第二十八條、第五十六條、第三百二十條
第一項、第三百二十九條、第三百二十八條第一項、第五十一條第五款、罰金罰鍰提
高標準條例第一條前段，判決如主文。
本案經檢察官邱榮藏到庭執行職務。
中    華    民    國      九十      年       七       月      三        日
                              臺灣高等法院高雄分院刑事第九庭
                                  審判長法官  張辛松
                                        法官  任森銓
                                        法官  江泰章
右正本證辛與原本無異。
準強盜部分如不服本判決，應於判決送達後十日內向本院提出上訴狀，其未述理由
者並應於提出上訴狀後十日內向本院補提理由書（應附繕本)。
竊盜部分不得上訴。
                                      書記官  黃一秋
中    華    民    國      九十      年       七       月       四       日
附錄：本判決論罪科刑法條：
刑法第三百二十條第一項：
意圖為自己或第三人不法之所有，而竊取他人之動產者，為竊盜罪，處五年以下有期
徒刑、拘役或五百元以下罰金。
刑法第三百二十九條
竊盜或搶奪，因防護贓物、脫免逮捕或湮滅罪證而當場施以強暴脅迫者，以強盜論。
附表：
  ┌─┬────┬─────┬──────────┬───┬──┬────┐
  │編│地    點│時      間│行為方式及所竊取財物│證 據 │共犯│所犯法條│
  │號│        │          │                    │      │    │        │
  ├─┼────┼─────┼──────────┼───┼──┼────┤
  │一│庚○○台│八十七年十│被告將店內組合包底片│甲○○│一名│刑法第三│
  │  │北縣新莊│月二十日十│約三十幾卷全數拆下塑│（屈臣│姓名│百二十條│
  │  │分店    │九時許    │膠套包裝，裝入店內販│氏新莊│年籍│第三項竊│
  │  │        │          │賣之禮品袋內，正欲攜│店經理│不詳│盜未遂罪│
  │  │        │          │帶竊得之底片步出店門│）    │之成│。      │
  │  │        │          │時，由於被告漏將禮品│      │年女│        │
  │  │        │          │袋內之防盜標撕下而觸│      │子  │        │
  │  │        │          │動警報器，被告便急忙│      │    │        │
  │  │        │          │拋下竊得之底片及及禮│      │    │        │
  │  │        │          │品袋，駕駛車號Ｌ四─│      │    │        │
  │  │        │          │○九○一號自小客車逃│      │    │        │
  │  │        │          │逸。                │      │    │        │
  ├─┼────┼─────┼──────────┼───┼──┼────┤
  │二│庚○○中│八十八年三│被告將店內販售之底片│沈川玲│無  │刑法第三│
  │  │連分店  │月上旬    │全數倒入其自備之黑色│（屈臣│    │百二十條│
  │  │        │          │手提袋，欲離去時被店│氏區域│    │第三項竊│
  │  │        │          │員戊○○發現並制止。│經理）│    │盜未遂罪│
  │  │        │          │被告辯稱是要出去看車│      │    │        │
  │  │        │          │子是否被拖吊云云，店│      │    │        │
  │  │        │          │員要求被告出示證件並│      │    │        │
  │  │        │          │記下其年籍資料，被告│      │    │        │
  │  │        │          │不得已而櫃結帳共三│      │    │        │
  │  │        │          │千多元。            │      │    │        │
  ├─┼────┼─────┼──────────┼───┼──┼────┤
  │三│庚○○湯│八十八年十│被告從靠近收銀台之貨│丑○○│無  │刑法第三│
  │  │臣分店  │月一日八月│櫃上，以雙手竊取店內│（屈臣│    │百二十條│
  │  │        │十一時許  │販售之底片約二十幾組│氏區域│    │第一項竊│
  │  │        │          │，店員內主管陳容貴發│經理）│    │盜罪    │
  │  │        │          │現後來不及制止，被告│      │    │        │
  │  │        │          │便逃逸無蹤。        │      │    │        │
  ├─┼────┼─────┼──────────┼───┼──┼────┤
  │四│庚○○台│八十八年五│被告竊取店內底片共三│寅○○│一名│刑法第三│
  │  │南公園分│月二十三日│十組，分別置於黑色手│（屈臣│姓名│百二十條│
  │  │店（台南│十六時許  │提袋及購物籃內，經店│氏公園│年籍│第三項竊│
  │  │市○○路│          │員發現後，該名女子便│分店店│不詳│盜未遂罪│
  │  │三十二號│          │持購物籃至櫃結帳，│員）  │之女│        │
  │  │）      │          │但只購買其中三組，被│      │子  │        │
  │  │        │          │告則趁機將黑色手提袋│      │    │        │
  │  │        │          │丟棄於門口後逃逸。  │      │    │        │
  ├─┼────┼─────┼──────────┼───┼──┼────┤
  │五│庚○○埔│八十八年七│被告將店內販售之底片│蔡淑玲│同右│同右    │
  │  │里分店（│月二日十五│拆除後，欲裝入自備之│（屈臣│    │        │
  │  │南投縣埔│時二十分許│深色手提袋內，經店員│氏埔里│    │        │
  │  │里鎮南盛│          │發現後制止，被告將底│分店店│    │        │
  │  │街一二○│          │片放回貨架後離去。  │員）  │    │        │
  │  │號）    │          │                    │      │    │        │
  ├─┼────┼─────┼──────────┼───┼──┼────┤
  │六│庚○○草│八十八年七│被告竊取店內底片約四│巳○○│同右│同右    │
  │  │屯分店  │月二日十六│十組後，裝進手提袋內│（屈臣│    │        │
  │  │        │時許      │，正欲離去之際觸動警│氏草屯│    │        │
  │  │        │          │鈴，被告便將手提袋丟│分店店│    │        │
  │  │        │          │棄於門口後逃逸。    │員）  │    │        │
  ├─┼────┼─────┼──────────┼───┼──┼────┤
  │  │庚○○高│八十八年八│被告竊取放置於收銀台│卯○○│同右│刑法第三│
  │七│雄小港分│月二十一日│前之底片共十五組後，│（屈臣│    │百二十條│
  │  │店（高雄│十時三十分│駕車離去。          │氏小港│    │第一項竊│
  │  │市小港區│許        │                    │分店店│    │盜罪。  │
  │  │漢民路二│          │                    │員）  │    │        │
  │  │八三號）│          │                    │      │    │        │
  ├─┼────┼─────┼──────────┼───┼──┼────┤
  │八│庚○○高│八十九年一│被告竊取店內販售之底│乙○○│同右│同右    │
  │  │雄五福分│月二十五日│片二組共六捲        │（屈臣│    │        │
  │  │店      │十九時三十│                    │氏高雄│    │        │
  │  │        │分許      │                    │五福分│    │        │
  │  │        │          │                    │店店員│    │        │
  │  │        │          │                    │）    ││        │
  │  │        │          │                    │      │    │        │
  │  │        │          │                    │      │    │        │
  ├─┼────┼─────┼──────────┼───┼──┼────┤
  │九│庚○○豐│八十九年二│被告竊取店內販售之底│子○○│同右│刑法第三│
  │  │原分店（│月十五日十│片七捲後，放置於藍色│（屈臣│    │百二十條│
  │  │台中縣豐│五時三十分│手提袋內，被告便將手│氏豐原│    │第三項竊│
  │  │原市中正│許        │提袋丟棄於門口逃逸。│分店店│    │盜未遂罪│
  │  │路一四七│          │                    │員）  │    │。      │
  │  │號）    │          │                    │      │    │        │
  ├─┼────┼─────┼──────────┼───┼──┼────┤
  │十│庚○○嘉│八十九年一│以不詳方法竊取店內物│報案三│不詳│刑法第三│
  │  │義市分店│月十六日十│品                  │聯單一│    │百二十條│
  │  │（嘉義市│五時      │                    │紙    │    │第一項│
  │  │中山路三│          │                    │      │    │        │
  │  │四三號）│          │                    │      │    │        │
  ├─┼────┼─────┼──────────┼───┼──┼────┤
  │十│庚○○斗│八十九年一│以不詳方法竊取底片四│雲林縣│不詳│刑法第三│
  │一│六分店  │月十六日十│十三卷              │警察局│    │百二十條│
  │  │        │五時許    │                    │斗六分│    │第一項  │
  │  │        │          │                    │局函一│    │        │
  │  │        │          │                    │件    │    │        │
  ├─┼────┼─────┼──────────┼───┼──┼────┤
  │十│庚○○中│八十九年一│以不詳方法竊取店內底│台北市│不詳│刑法第三│
  │二│正分店  │月十日二十│片三十包            │政府警│    │百二十條│
  │  │（台北市│一時      │                    │察局中│    │第一項  │
  │  │中正區羅│          │                    │正第二│    │        │
  ││斯福路三│          │                    │分局水│    │        │
  │  │段二四六│          │                    │源派出│    │        │
  │  │號）    │          │                    │所報案│    │        │
  │  │        │          │                    │紀錄  │    │        │
  └─┴────┴─────┴──────────┴───┴──┴────┘
                                                                        Ｋ


司法院資訊處製作；財團法人民間司法改革基金會備份。
